【裁判字號】    97,訴,432
【裁判日期】    970826
【裁判案由】    毒品危害防制條例
【裁判全文】
臺灣桃園地方法院刑事判決               97年度訴字第432號
公  訴  人  臺灣桃園地方法院檢察署檢察官
被      告  乙○○
                    （現因另案於臺灣台東監獄岩灣分監執行
                      中）
指定辯護人  本院公設辯護人甲○○
上列被告因違反毒品危害防制條例案件，經檢察官提起公訴（96
年度偵字第11213號），本院判決如下︰
    主  文
乙○○持有第一級毒品，累犯，處有期徒刑壹年，減為有期徒刑
陸月，如易科罰金，以新臺幣壹仟元折算壹日。扣案之第一級毒
品海洛因貳拾玖包（合計淨重柒點參壹公克，含空包裝袋貳拾玖
只）及第二級毒品甲基安非他命捌包（合計驗餘毛重肆點貳零捌
公克，含空包裝袋捌只），均沒收銷燬。
    事  實
一、緣乙○○前於民國93年間，因公共危險案件，而經本院於94
    年1 月18日以94年度桃交簡字第6 號刑事簡易判決，判處有
    期徒刑2 月，且於94年4 月1 日確定在案，嗣其即入監服刑
    ，並於94年6 月21日因徒刑執行完畢（構成累犯）；然其不
    知悔改，於上開有期徒刑執行完畢後5 年內，明知海洛因及
    甲基安非他命分別為毒品危害防制條例第2 條第2 項第1款
    、第2 款公告之第一級、第二級毒品，未經許可，不得無故
    持有，竟仍基於持有第一級毒品、第二級毒品之犯意，於96
    年4 月21日下午6 時許，在設於桃園縣大溪鎮○○路之「三
    元宮」廟前，以新臺幣（下同）2 萬多元之代價，向真實姓
    名、年籍均不詳，綽號為「兩光」之成年男子，購入第一級
    毒品海洛因29包（合計淨重7.31公克，下稱系爭第一級毒品
    ）、第二級毒品甲基安非他命8 包（起訴書誤載為安非他命
    ，合計驗前毛重4.22公克，下稱系爭第二級毒品）後，旋即
    前往其友人章漢民位於桃園縣八德市○○街161 巷4 樓之住
    處，欲探望身體不適之章漢民，適臺北縣政府警察局三峽分
    局警員，因據報該址有人涉違反毒品危害防制條例案件，乃
    持本院所核發之96年度聲搜字第360 號搜索票至該處實施搜
    索，而為警查獲，並扣得系爭第一級毒品與系爭第二級毒品
    後，因而循線查悉上情。
二、案經臺北縣政府警察局三峽分局報請臺灣桃園地方法院檢察
    署檢察官偵查後提起公訴。
    理  由
壹、證據能力部分：
    本案所引用之供述及非供述證據，經本院依法踐行調查證據
    程序，檢察官、被告乙○○、指定辯護人均不爭執各該證據
    之證據能力，且亦查無依法應排除其證據能力之情形，是後
    述所引用證據之證據能力均無疑義，先予敘明
貳、本院認定犯罪事實所憑之證據及理由：
一、訊據被告乙○○對於上揭事實，均坦承不諱，核與證人章漢
    民、查獲本案之警員陳文德於警詢中及檢察官偵查時所證述
    之情節相符，且有系爭第一級毒品、系爭第二級毒品扣案可
    資為憑，復有搜索、扣押筆錄1 份、扣押物品目錄表1 份、
    毒品及查獲現場照片24張等資料在卷可參。而查獲合計淨重
    為7.31公克之系爭第一級毒品，經送請法務部調查局鑑定，
    鑑定結果則為：「送驗檢品29包均含第一級第6 項毒品海洛
    因成分，合計淨重為7.31公克《空包裝總重6.96公克》，純
    度為20.24%，純質淨重為1.48公克」，此有法務部調查局96
    年5 月21日調科壹字第096230 44870號鑑定書1 份附偵卷第
    106 頁可參；另扣案合計毛重為4. 22 公克之系爭第二級毒
    品，經送請臺灣檢驗科技股份有限公司鑑定，鑑定結果則為
    ：「透明結晶，鑑驗結果為甲基安非他命陽性，共8 包，共
    毛重4.22公克，因鑑驗使用0. 012公克」部分，亦有該公司
    於96年5 月4 日所出具之濫用藥物檢驗報告書1 份附偵卷第
    104 頁可參，故可認被告於案發時所持有並為警查獲之物，
    確分別為第一級毒品海洛因及第二級毒品甲基安非他命無誤
    ，堪認被告上開任意性自白，確與事實相符，足堪採為論罪
    科刑之依據。從而，被告上開犯行，事證明確，應依法論罪
    科刑。
二、按第一級毒品海洛因及第二級毒品甲基安非他命分別為毒品
    危害防制條例第2 條第2 項第1 款、第2 款所公告毒品，未
    經許可，不得無故持有。故核被告上開所為，係犯毒品危害
    防制條例第11條1 項、第2 項之持有第一級毒品罪及第二級
    毒品罪。被告同時持有第一級、第二級毒品，係一行為觸犯
    數罪名，為異種想像競合犯，應依刑法第55條之規定，從重
    論以持有第一級毒品罪。
三、公訴人起訴雖認：被告係基於運輸第一級毒品海洛因、第二
    級毒品安非他命之犯意，而於96年4 月21日傍晚6 時許，在
    桃園縣大溪鎮○○路之「三元宮」廟前，明知某真實姓名年
    籍不詳、綽號「標哥」之成年男子，業與某真實姓名年籍不
    詳、綽號「兩光」之成年男子約定於次日凌晨2 時許，在桃
    園縣八德市大湳水上樂園前，交付海洛因29包（淨重7.31公
    克）、安非他命8 包（毛重4.22公克）予「兩光」，竟受「
    標哥」之委託，基於運輸第一級毒品、第二級毒品之犯意，
    自「標哥」處收受前揭海洛因、安非他命後，欲從大溪鎮○
    ○路運輸上開毒品至八德市大湳水上公園交予「兩光」，惟
    因「標哥」、「兩光」所約定之時間未至，乙○○乃於22日
    0 時30分許，先至桃園縣八德市○○街161 巷4 號探望身體
    不舒服之友人章漢民，而為警查獲，故認被告係犯毒品危害
    防制條例第4 條第1 項、第2 項之運輸第一級、第二級毒品
    罪云云，並以被告於警詢中、檢察官偵查時所為之自白，及
    證人章漢民、陳文德之證述，暨有系爭第一級毒品及系爭第
    二級毒品及鑑定報告書、檢驗報告書等為其論據。然訊據被
    告就此部分堅決否認有運輸第一級毒品及第二級毒品之犯行
    ，辯稱：其係因為警查獲時並無毒品前科，而誤認為他人代
    送毒品之刑責較自己持有毒品為輕，始於警詢中及檢察官偵
    查時坦承其係為綽號為「標哥」之人交付毒品予綽號為「兩
    光」之人，實系爭第一級毒品及系爭第二級毒品均係其向綽
    號為「兩光」之人所購買，而綽號為「標哥」之人，則係向
    其承租房屋之人等語。經查：
  (一)被告之自白，非出於強暴、脅迫、利誘、詐欺、疲勞訊問、
    違法羈押或其他不正之方法，且與事實相符者，得為證據。
    被告或共犯之自白，不得作為有罪判決之唯一證據，仍應調
    查其他必要之證據，以察其是否與事實相符，此為刑事訴訟
    法第156 條第1 項、第2 項所明定。而本案被告雖自警詢中
    、檢察官偵查時、本院準備程序中、審理中均坦承系爭第一
    級毒品及系爭第二級毒品，均係綽號為「標哥」之人委其交
    付予綽號為「兩光」之人，惟其於本院最後審理中已翻異前
    詞，改稱系爭第一級毒品及系爭第二級毒品均係其向綽號為
    「兩光」之人所同時購買，而綽號為「標哥」之人，則係向
    其承租房屋之人，其並無為綽號為「標哥」之人運輸系爭第
    一級、系爭第二級毒品予綽號為「兩光」之人之犯行等語，
    由此足認被告前開坦承運輸第一級、第二級毒品之自白，已
    有前後不符而有可疑之處，故被告該部分自白，即須調查其
    他必要之證據，以察是否與事實相符，始得為證據。
  (二)再警方確持本院所核發之搜索票於章漢民位於上址之住處查
    獲被告持有系爭第一級毒品、系爭第二級毒品，且該等物品
    經送請鑑定後，鑑定結果確為第一級毒品海洛因與第二級毒
    品甲基安非他命無誤部分，已如上述，然此僅能證明被告持
    有第一級、第二級毒品之事實，並無法據以推論被告係綽號
    為「標哥」之人委其運輸第一級、第二級毒品予綽號為「兩
    光」之人部分之事實。至證人章漢民於警詢中及檢察官偵查
    時，均僅證述案發當日其與被告為警查獲之情形，另證人即
    查獲員警陳德民亦係於檢察官偵查時證述其查獲被告與證人
    章漢民之情形，均無敘及被告所持有之扣案毒品用途為何、
    被告是否為他人運輸毒品等部分，是以證人章漢民、陳德民
    所為之上開證述，均無法推論被告係為綽號為「標哥」之人
    運輸第一級、第二級毒品予綽號為「兩光」之人部分之事實
    。準此，可認並無其他證據可證被告上開部分之自白，確與
    事實相符，被告該部分之自白即不得作為認定被告運輸第一
    級、第二級毒品犯行之唯一證據。
  (三)綜上，檢察官所引資為認定被告運輸第一級毒品、第二級毒
    品部分犯行之證據，既尚不足以認定被告確有為此部分運輸
    第一級毒品、第二級毒品部分之犯行。此外，復查無其他積
    極證據可資證明被告有何檢察官所指運輸第一級、第二級毒
    品部分之犯行，是自屬不能證明被告該部分犯罪，本應由本
    院為無罪之諭知，然此部分與前開被告持有第一級毒品罪與
    第二級毒品罪部分，應為同一犯罪事實之減縮，故爰不另為
    無罪之諭知，附此敘明。
四、再被告前於93年間，因公共危險案件，而經本院於94年1 月
    18日以94年度桃交簡字第6 號刑事簡易判決，判處有期徒刑
    2 月，且於94年4 月1 日確定在案，嗣其即入監服刑，並於
    94年6 月21日因徒刑執行完畢等情，有臺灣高等法院被告前
    案紀錄表1 份在卷可稽；然其竟不知悔改，於上開有期徒刑
    經後執行完畢後5 年內，再故意犯本案有期徒刑以上刑之罪
    ，為累犯，應依刑法第47條第1 項之規定，加重其刑。
五、爰審酌被告持有系爭第一級毒品、系爭第二級毒品數量不少
    ，所為非是，惟念被告犯後已坦承全部犯行，及被告犯罪之
    手段、素行等一切情狀，量處如主文所示之刑，以示懲儆。
    又被告上開所犯之罪之犯罪時間，係於96年4 月24日以前，
    合於中華民國96年罪犯減刑條例規定之基準日之前，是其所
    犯之罪亦合於該條例所規定之減刑要件，應依該條例第2 條
    第1 項第3 款之規定，減其刑期2 分之1 ，併諭知易科罰金
    之折算標準。至警方扣案之系爭第一級毒品、系爭第二級毒
    品分別經送請鑑定，鑑定結果分別為第一級毒品海洛因與第
    二級毒品甲基安非他命無誤，已如上述，自應依毒品危害防
    制條例第18條第1 項之規定，宣告沒收銷燬之。再本件裝載
    系爭第一級毒品之夾鏈袋29只與裝載系爭第二級毒品之夾鏈
    袋8 只，以現今採行之鑑驗方式，包裝袋仍會殘留微量毒品
    而無法將之完全析離，此有法務部調查局93年11月16日調科
    壹字第0936 2396550號函示意旨：「本局鑑驗毒品秤重主要
    係以傾倒，必要時亦會輔以刮杓刮取之方式，儘可能將原送
    驗包裝袋內毒品與包裝袋分離後各別秤重，所得之毒品重量
    稱為『淨重』，包裝袋重量則以『空包裝重』稱之。即無論
    依上述何種方式分離，原送驗包裝袋內均仍會有微量毒品成
    分殘留。處理毒品銷燬時，則將前段所述之毒品透明塑膠封
    緘袋全件銷燬，並無將毒品及包裝析離分別銷燬之情形。」
    可參，是上開包裝用之夾鏈袋均應分別視同第一級毒品及第
    二級毒品，而均應依毒品危害防制條例第18條第1 項之規定
    ，併予宣告沒收銷燬。至於鑑驗中所費失之毒品，既已滅失
    ，爰不再諭知沒收銷燬。
據上論斷，應依刑事訴訟法第299 條第1 項前段，毒品危害防制
條例第11條第1 項、第2 項、第18條第1 項，刑法第11條、第47
條第1 項、第55條、第41條第1 項前段，中華民國96年罪犯減刑
條例第2 條第1 項第3 款、第7 條、第9 條，判決如主文。
本案經檢察官董良造到庭執行職務。
中    華    民    國    97    年    8    月    26     日
             刑事第十二庭    審判長   法  官  王美玲
                                      法  官  羅國鴻
                                      法  官  林靜梅
以上正本證明與原本無異。
如不服本判決，應於判決送達後10日內向本院提出上訴狀（應附
繕本），其未敘述上訴理由者，應於上訴期間屆滿後20日內補提
理由書狀於本院，上訴於臺灣高等法院。
                                      書記官  廖宜政
中    華    民    國    97    年    8     月    26    日
【附錄論罪科刑法條】
毒品危害防制條例第11條
持有第一級毒品者，處3 年以下有期徒刑、拘役或新臺幣5 萬元
以下罰金。
持有第二級毒品者，處2 年以下有期徒刑、拘役或新臺幣3 萬元
以下罰金。
持有專供製造或施用第一、二級毒品之器具者，處1 年以下有期
徒刑、拘役或新臺幣1 萬元以下罰金。
持有毒品達一定數量者，加重其刑至二分之一，其標準由行政院
定之。


司法院資訊處製作；財團法人民間司法改革基金會備份。
